【裁判字號】    88,交聲,484
【裁判日期】    890131
【裁判案由】    違反道路交通管理處罰條例聲明異議
【裁判全文】
臺灣臺北地方法院交通事件裁定                    八十八年度交聲字第四八四號
    異議人即
    受處分人  甲○○
右列受處分人因違反道路交通管理處罰條例案件，對於台北市交通事件裁決所中華民
國八十八年八月十六日所為之處分 (原處分案號：北市交裁駕字第二二－００００九
五三五五號），聲明異議，本院裁定如左：
    主      文
原處分撤銷。
甲○○不罰。
    理      由
一、按設於實施機慢車兩段式左轉路口附近顯明之處，並配合劃設機慢車左轉待轉區
    標線之機慢車兩段左轉標誌，固係用以告示左轉機器腳踏車或慢車駕駛人應遵照
    號誌指示，在號誌顯示允許直行時先行駛至右前方路口之左轉待轉區等待左轉，
    俟該方向號誌顯示允許直行後，再行續駛，以兩段方式完成左轉（道路交通標誌
    標線號誌設置規則第六十五條規定參照），惟若於交岔路口未有該機慢車兩段式
    左轉標誌之設立，此時機車駕駛人其行車欲左轉時，即應遵守道路交通安全規則
    第一百零二條第一項第五款「汽車行駛至交岔路口，其行進、轉彎，應依左列規
    定：．．．五、．．．同向二車道道路，欲左轉彎時，應距交岔路口三０公尺前
    換入內側車道或左轉彎車道。」規定為之左轉（當然此時該內側車道不能有禁行
    機車之標示，如有禁行機車之標示，縱使無機慢車兩段式左轉標誌，仍應為二段
    式左轉），並不一定要踐行兩段式左轉之程序（雖然此種左轉方式為比較能保障
    機車駕駛人之方式），此際縱行為人未依兩段式方式為之左轉，亦難認機車駕駛
    人在未設有機慢車兩段式左轉標誌之交岔路口自內側車道左轉，已該當於道路交
    通管理處罰條例第四十八條第二款「汽車駕駛人不依標誌、標線、號誌指示。」
    規定之構成要件，蓋此時於該交岔路口既無機慢車兩段式左轉標誌之設立，法何
    能要求駕駛人去遵守一個沒有設置之標誌之指示行車？其理甚明。
二、本件原處分機關認受處分人即異議人甲○○於民國八十八年六月二十三日上午十
    一時二十分許，騎乘車號ＡＰＱ－０八三號重型機車沿台北市○○區○○路三段
    一五七巷由北往南方向行駛，途經該巷與辛亥路之交岔路口（即北二高台北聯絡
    道出口處）逕行左轉往東方向之辛亥路繼續行駛，而為台北市政府警察局大安分
    局（以下稱大安分局）臥龍街派出所員警劉熹璟當場攔停，並以受處分人騎乘機
    車未依兩段式方式左轉，有違反前揭道路交通管理處罰條例第四十八條第二款規
    定之行為掣單舉發，嗣受處分人於舉發通知單上所載應到案日期前向原處分機關
    提出申訴，經原處分機關請舉發單位即大安分局調查結果，仍認定受處分人有前
    述違規行為，故於八十八年八月十六日以受處分人有違反前揭道路交通管理處罰
    條例第四十八條第二款規定之行為，從輕裁處受處分人罰鍰新台幣六百元，並依
    同條例第六十三條第一項第一款規定並予記受處分人違規點數一點。
三、訊據受處分人固不否認有於前述時地騎乘前揭車號機車為警攔停舉發之事實，惟
    堅決否認有任何違反道路交通管理處罰條例前揭規定之行為，辯稱：那裡並沒有
    設機車要兩段式左轉之標誌，我逕行左轉應該沒有錯等語，經查：
    受處分人所行駛之台北市○○路○段一五七巷本線（臥龍街至辛亥路三段）自八
    十八年一月二十五日起佈設為二車道（北往南往辛亥路北二高聯絡道方向），該
    路段之內側車道並未劃設「禁行機車」標字，亦未於路口前方設置機慢車兩段左
    轉標誌，業據本院向主管機關即台北市交通管制工程處查明屬實，有該處八十八
    年十月十五日北市交工程字第八八六二一三０四００號函一紙附本院卷可稽，而
    受處分人上開所行駛之方向，只有在上午七時至九時禁止左轉，亦有台北市交通
    管制工程處開函文可參，是受處分人騎乘機車沿前述車道行駛，在非禁止左轉時
    間，於未設有機慢車兩段式左轉標誌之上開交岔路口直接左轉往辛亥路繼續行駛
    ，核諸前揭說明，自難認其已該當於前揭道路交通管理處罰條例第四十八條第二
    款「汽車駕駛人不依標誌、標線、號誌指示。」規定之構成要件甚明。
四、綜上所述，原處分機關所認定受處分人有前開違反道路交通管理處罰條例第四十
    八條第二款規定之違規事實，尚與事實不符，此外復查無其他積極證據足以證明
    受處分人有原處分機關所認定之前開違規行為，自應作對受處分人有利之認定，
    原處分機關不察，遽對受處分人為前開裁決，即難認為允當，應認受處分人之異
    議為有理由，自應由本院將原處分撤銷，改諭知受處分人不罰，以資適法。
據上論斷，應依道路交通案件處理辦法第二十條前段，裁定如主文。
中      華      民      國    八十九    年      一      月    三十一    日
                                      臺灣臺北地方法院交通法庭
                                          法  官  葉  建  廷
右正本證明與原本無異
如不服本裁定應於送達後五日內向本院提出抗告狀
                                          書記官  江  虹  儀
中      華      民      國    八十九    年      二      月      二      日


司法院資訊處製作；財團法人民間司法改革基金會備份。
